【裁判字號】    95,台上,5452
【裁判日期】    951005
【裁判案由】    偽造有價證券等罪
【裁判全文】
最高法院刑事判決            九十五年度台上字第五四五二號
上  訴  人  甲○○
自訴代理人  劉秀琳律師
被      告  乙○○
上列上訴人因自訴被告偽造有價證券等罪案件，不服台灣高等法
院中華民國九十五年六月一日第二審更審判決（九十四年度上更
(一)字第六九○號，自訴案號：台灣桃園地方法院八十八年度自字
第五五號 )，提起上訴，本院判決如下：
    主  文
原判決撤銷，發回台灣高等法院。
    理  由
本件原判決撤銷第一審關於諭知被告乙○○被訴偽造文書、強制
、背信、常業重利部分無罪之判決，改判諭知其被訴偽造文書、
強制、背信、常業重利、行使偽造有價證券、詐欺部分均無罪。
固非無見。惟查：(一)第二審法院認為上訴有理由或上訴雖無理由
而原判決不當或違法者，應將原審判決經上訴之部分撤銷，就該
案件自為判決，刑事訴訟法第三百六十九條第一項前段定有明文
，從而第二審法院撤銷第一審之判決，以上訴有理由或上訴雖無
理由而原判決不當或違法者始稱適法。若第二審判決認為不能證
明被告犯罪與第一審判決認定之結果相同，即應予維持，自無撤
銷第一審判決之餘地。原審就上訴人甲○○（原名邱正安）自訴
被告偽造文書、強制、背信、常業重利部分認為不能證明被告犯
罪與第一審判決認定之結果相同（原判決理由第五項記載：「第
一審就被告被訴偽證部分以外之部分，為無罪之判決，固屬正確
」），即應予維持，卻將第一審判決關於該等部分撤銷，再行諭
知其無罪，其適用法則已有違誤，自屬無可維持。(二)當事人對於
下級法院之判決有不服者，得上訴於上級法院，刑事訴訟法第三
百四十四條第一項前段定有明文。換言之，上訴係不服下級法院
之判決，向上級法院請求救濟之方法，從而未經下級法院判決之
案件，自不得上訴於上級法院。原判決既認上訴人自訴被告行使
偽造有價證券、詐欺部分亦應為無罪之判決，即與其被訴偽造文
書、強制、背信、常業重利案件經第一審判決無罪部分無想像競
合犯或刑法修正前牽連犯、連續犯裁判上一罪之程序法上同一案
件關係，而行使偽造有價證券、詐欺部分，既未經第一審法院判
決，依刑事訴訟法第三百六十一條規定之反面解釋，自無上訴於
第二審法院之餘地。原審不將此部分之上訴駁回，乃將不存在之
第一審判決撤銷，另行諭知被告被訴行使偽造有價證券、詐欺部
分無罪，亦屬於法有違。上訴意旨雖未指摘及此，然為本院得依
職權調查之事項，應認原判決仍有發回更審之原因。又刑事訴訟
法第三百七十六條各款所列之案件，經第二審判決者，固不得上
訴於第三審法院，惟與併合數罪之一部為非刑事訴訟法第三百七
十六條各款所列各罪之案件一併提起上訴時，經第三審法院認為
係實質上或裁判上一罪，則應認為皆得上訴於第三審法院，而第
三審法院如認其確定事實與適用法令當否不明時，自應一併發回
。自訴人自訴被告涉犯強制、背信、詐欺等罪嫌部分，雖分屬刑
事訴訟法第三百七十六條第一款、第五款、第四款所定不得上訴
於第三審法院之案件，然強制、背信、詐欺及常業重利部分，因
與行使偽造有價證券及偽造文書等罪嫌，得上訴第三審部分，是
否為實質上一罪或有裁判上一罪關係之事實與適用法令之當否不
明，尚待事實審調查釐清，則原判決關於被訴行使偽造有價證券
、偽造文書、常業重利、強制、背信、詐欺部分，均應併予發回
。
據上論結，應依刑事訴訟法第三百九十七條、第四百零一條，判
決如主文。
中    華    民    國  九十五  年    十    月    五    日
                      最高法院刑事第二庭
                          審判長法官  紀  俊  乾
                                法官  黃  正  興
                                法官  陳  東  誥
                                法官  石  木  欽
                                法官  李  伯  道
      本件正本證明與原本無異
                                      書  記  官
中    華    民    國  九十五  年    十    月   十一   日
                                                      J


司法院資訊處製作；財團法人民間司法改革基金會備份。
